【裁判字號】    98,易,491
【裁判日期】    981109
【裁判案由】    賭博
【裁判全文】
臺灣屏東地方法院刑事判決               98年度易字第491號
公  訴  人  臺灣屏東地方法院檢察署檢察官
被      告  丁○○
            丙○○
            己○○
            甲○○
上列被告因賭博案件，經檢察官提起公訴（97年度偵字第7080號
），本院判決如下：
    主  文
丁○○、丙○○在公眾得出入之場所賭博財物，各處罰金新臺幣
壹萬貳仟元，如易服勞役，均以新臺幣壹仟元折算壹日，扣案押
寶圖壹張、押寶盒壹個、押寶袋壹個、四色牌壹佰拾貳付、賭
資新臺幣壹萬貳仟玖佰元，均沒收。
己○○、甲○○均無罪。
    事  實
一、丁○○、丙○○各基於賭博之意思，與陳招治、余紀美英（
    均經不起訴處分確定）等多名不詳人士，於民國97年10月18
    日晚間，在屏東縣內埔鄉○○路與壽比路165 巷附近公眾得
    出入之廢棄雞舍內，由綽號「黑人」之不詳姓名成年男子在
    雞舍內擔任莊家，聚集不特定多數人，以象棋之「將、士、
    象、車、馬、包」兩種顏色共計12顆棋子當作賭客押注之對
    象，先由莊家自押寶袋中隨機取出12顆象棋中之任一顆，再
    由賭客選擇押注後，莊家再將取出之象棋揭曉以決定輸贏，
    賠率為1 比10之方式賭博財物。嗣於同日晚上11時50分許，
    為警據報前往查緝，「黑人」及部分賭客迅速逃離，警方僅
    逮捕丁○○、丙○○、陳招治、余紀美英，並在現場扣得賭
    資新臺幣（下同）12,900元及賭博工具四色牌132 付、押寶
    盒1 個、押寶袋1 只、押寶圖1 張。
二、案經屏東縣政府警察局內埔分局報請臺灣屏東地方法院檢察
    署檢察官偵查起訴。
    理  由
壹、程序方面：
    按傳聞法則之重要理論依據，在於傳聞證據未經當事人之反
    對詰問予以核實，乃予排斥，惟若當事人已放棄對原供述人
    之反對詰問權，於法院審判時表明同意該等傳聞證據可作為
    證據，基於證據資料愈豐富，愈有助於真實發現之理念，並
    貫徹刑事訴訟法修法加重當事人進行主義之精神，確認當事
    人對於證據能力有處分權之制度，傳聞證據經當事人同意作
    為證據，法院認為適當者，亦得為證據；另當事人於調查證
    據時，對於傳聞證據表示「沒有意見」、「對於證據調查無
    意見」，而未於言詞辯論終結前聲明異議，應視為已有將該
    等傳聞證據採為證據之同意，刑事訴訟法第159 條之5 定有
    明文。檢察官及被告於本院審理時就本判決引用之各項證據
    資料如屬審判外之言詞或書面陳述，知有刑事訴訟法第159
    條第1 項不得為證據之情形，均表示同意或無意見（本院卷
    第30頁），而未於言詞辯論終結前聲明異議，本院審酌上開
    證據資料作成時之情況，並無任何違法取證之不適當情形，
    且對於被告涉案之事實具有相當之關聯性，依刑事訴訟法第
    159 條之5 規定，認具有證據能力。
貳、實體方面
一、有罪部分：
  (一)上開事實，業據被告丁○○、丙○○於警、偵訊及本院審理
    時坦承不諱，核與同案被告甲○○於警詢及本院審理時供述
    情節相符，並有證人即查獲警員戊○○於本院審理時證述明
    確（本院卷第38至40頁）。此外，復有屏東縣政府警察局內
    埔分局臨檢紀錄表、職務報告、扣押筆錄、扣押物品目錄表
    各1 份、照片9 張附卷可稽，及賭資12,900元、賭博工具四
    色牌132 付、押寶盒1 個、押寶袋1 只、押寶圖1 張扣案可
    資佐證。是被告丁○○、丙○○確有於上開時地在公眾得出
    入之場所賭博無誤，被告丁○○、丙○○前開犯行事證明確
    ，洵堪認定。
  (二)按刑法第268 條規定之「意圖營利」，係指藉由供給賭博場
    所或聚眾賭博而從中獲取利益而言，如：進場費、手續費、
    抽頭等，如行為人並無此種意圖，而係希冀以參與賭博而贏
    取財物，即欠缺該罪之主觀意圖，自不構成該罪。本件被告
    丁○○堅決否認有何把風犯行，證人戊○○亦證稱：被告丁○○是單純賭博等語（本院卷第40頁），本院復查無積極事
    證足認其有把風之營利賭博犯行，則其僅單純以射倖性之賭
    博行為決定輸贏結果，應僅成立普通賭博罪，而非意圖營利
    聚眾賭博罪。故核被告丁○○、丙○○上開所為，均係犯刑
    法第266 條第1 項之普通賭博罪。公訴人認被告丁○○係犯
    刑法第268 條之意圖營利聚眾賭博罪，容有未洽，惟起訴之
    基本事實同一，本院自應予以變更起訴法條。
  (三)爰審酌被告丁○○、丙○○不思從事正當休閒，竟在公眾得
    出入之場所賭博，助長賭風，敗壞社會善良風俗，行為誠屬
    不當，被告丙○○於87年間有賭博前科，並經本院判處罰金
    確定，素行非佳，惟念被告丁○○、丙○○犯後均坦承犯行
    、態度良好，兼衡其等智識程度、家庭狀況等一切情狀，各
    量處如主文所示之刑，並依其資力、職業及社會地位等節，
    均諭知易服勞役之折算標準。扣案押寶圖1 張、押寶盒1個
    、押寶袋1 只、四色牌132 付及賭資12,900元，為當場查獲
    之賭博器具及在賭檯之財物，不問屬於犯人與否，爰依刑法
    第266 條第2 項之規定，均予宣告沒收。
二、無罪部分：
  (一)公訴意旨另以：被告己○○、甲○○與綽號「黑人」之不詳
    姓名成年男子共同基於意圖營利聚眾賭博之犯意聯絡，於前
    開時地，以由綽號「黑人」男子在雞舍內擔任莊家，己○○
    、甲○○則在雞舍外把風之分工方式，共同經營賭場以聚集
    不特定民眾前往賭博財物，因認被告己○○、甲○○共同涉
    犯刑法第268 條之意圖營利聚眾賭博罪嫌。
  (二)按犯罪事實應依證據認定之，無證據不得認定犯罪事實；不
    能證明被告犯罪者，應諭知無罪之判決，刑事訴訟法第154
    條第2 項、第301 條第1 項分別定有明文。又認定不利於被
    告之事實，須依積極證據，苟積極證據不足為不利於被告事
    實之認定時，即應為有利於被告之認定，更不必有何有利之
    證據；且被告否認犯罪所持之辯解縱屬不能成立，仍非有積
    極證據足以證明其犯罪行為，不能遽為有罪之認定；而認定
    犯罪事實所憑之證據，雖不以直接證據為限，間接證據亦包
    括在內，然而無論直接或間接證據，其為訴訟上之證明，須
    於通常一般之人均不致有所懷疑，而得確信其為真實程度者
    ，始得據為有罪之認定，倘其證明尚未達此一程度，而有合
    理懷疑存在時，事實審法院復就其心證上理由予以闡述，敘
    明其如何無從為有罪之確信，因而為無罪之判決，尚不得任
    意指為違法（最高法院30年上字第816 號、30年上字第1831
    號、76年台上字第4986號判例意旨參照）。
  (三)公訴人認被告己○○、甲○○涉有上揭罪刑，係以被告丁○○之供述、證人戊○○之證述及查扣之賭資、賭具等資為論
    據。訊據被告己○○、甲○○固不否認於上開時、地遇警查
    緝，於賭場外被逮捕並帶至警局製作筆錄之事實，惟堅決否
    認上揭犯行，被告己○○辯稱：我沒有把風，也沒有賭博，
    更沒有喊警察來了，我是陪丁○○去，警察來時我只有叫丁○○趕快出來等語；被告甲○○則辯稱：我沒有把風及賭博
    ，我在外面等丁○○，丁○○要介紹工作給我，他跟我說他
    要進去玩兩把，沒多久警察就來了等語（本院卷第25、29
    、40、53至54頁）。
  (四)經查：
  1.共同被告丙○○於警、偵訊及本院審理供稱：我晚上11點多
    去現場，丁○○、己○○、甲○○在外面，我沒有看到他們
    3 人在玩，當晚實際賭博的是我與陳招治、余紀美英、丁○○4 人，甲○○我完全沒有印象。我看到有人在外面圍著吃
    東西，不知道是不是在把風，我不認識他們，也沒看到那些
    人拿無線電。我沒聽見有人喊警察來了，只看到警察衝進來
    等語明確（偵卷第7 至8 、46至48頁，本院卷第53至54頁）
    。查共同被告丙○○業已坦承賭博犯行，且因參與賭博，對
    現場狀況應甚為瞭解，其與被告己○○、甲○○素不相識，
    並無特別親密之情誼，衡情應無虛言迴護之理，其供述應屬
    真實可採。是依其上開證述，尚難認定被告己○○、甲○○
    有何擔任把風分工而涉犯營利賭博罪之情事。
  2.證人即查獲本案警員乙○○於本院審理證稱：我們有4 、5
    台車過去，我因為繞路，是最後進去的，一開始先進去的同
    事喊不要跑，我在賭場外面擋住己○○，他從雞舍走出來，
    手上、身上都沒有帶東西，我沒有聽到他說警察來了快跑，
    當時天色很黑，不知道何人先衝進去，現場很混亂等語明確
    （本院卷第41至42頁），核與警員戊○○於本院證述：我看
    到己○○在雞舍出入口走來走去，身上沒有帶東西，我不是
    第一個衝進去，是偵查隊先衝進去，己○○是乙○○抓的等
    情大致相符（本院卷第39至40頁），足徵警方到達現場查緝
    時，現場燈光昏暗、人數眾多、場面混雜，逮捕被告己○○
    之警員乙○○並未聽聞被告己○○有何把風舉措，被告己○○亦無攜帶無線電機具或手機等通訊器具供賭場內外通報聯
    繫以利把風使用，上開2 位證人均未提及被告甲○○有何把
    風行為，本件復無查扣任何通訊機具，有扣押物品目錄表1
    份在卷足憑，尚難以被告己○○、甲○○在現場即遽認其等
    有把風犯行。
  3.證人戊○○雖於本院審理證稱：我們進去之前聽到有人叫警
    察來了，我推斷是己○○叫的等詞，然查，證人丙○○、乙○○業均證稱：未聽聞被告己○○喊叫「警察來了」等語如
    上，且當時賭眾做鳥獸散，場面混亂，非無誤認之可能，當
    難僅憑前揭推斷之詞認定被告己○○確有呼叫「警察來了」
    之行為。況衡諸常情，現場賭博人數眾多，位在賭博場所中
    之人，顯可能包含正參與賭博之人、已參與賭博而將離開之
    人、正待參加而尚未賭博之人、參觀好奇看熱鬧之人或入內
    尋人之人，賭博為一非法行為，在場之人突見警察查緝，高
    呼「警察來了」並一哄而散，乃為事理之常，並非當然有此
    行為即屬參與把風之圖利賭博犯行分工。是縱使被告己○○
    、甲○○身處賭場，或曾喊叫「警察來了」，均難依此認定
    其等必有圖利賭博之行為。本件未於被告己○○、甲○○身
    上查獲把風所常用之無線電、手機等物，業如前述，又無其
    他跡證可認有何與「黑人」共謀之事實，自難逕以被告2 人
    在場而推測其等犯罪。
  4.被告丁○○固於警詢供稱：被告己○○把風云云，惟其業於
    偵訊及本院審理時否認此節，故被告丁○○前後供述不一，
    非無疑義，且此屬共同正犯之證述，自不得作為不利被告己○○之唯一證據。另同案被告陳招治、余紀美英於警、偵訊
    均未證述被告己○○、甲○○有何把風犯行，扣案上揭物品
    僅足證明上開時地有聚眾賭博情事，尚難據此遽認被告己○○、甲○○有把風犯行。
  5.綜上，公訴人起訴被告己○○、甲○○涉犯上開犯行所據各
    情，均難使本院形成被告2 人成立意圖營利聚眾賭博罪之心
    證，當難僅以上開證人之證述及扣案證物，認定被告己○○
    、甲○○有何擔任賭場把風工作情事，公訴人所舉證據不足
    以證明被告己○○、甲○○犯罪，此外，本院復查無其他確
    切積極之證據足資證明被告己○○、甲○○有前開犯行，揆
    諸前揭說明，不能證明被告2 人犯罪，依法應諭知無罪之判
    決。
據上論斷，應依刑事訴訟法第299 條第1 項前段、第284 條之1
、第301 條第1 項、第300 條，刑法第266 條第1 項、第2 項、
第42條第3 項、刑法施行法第1 條之1 ，判決如主文。
本案經檢察官李秀玲到庭執行職務。
中    華    民    國    98    年    11   月     9     日
                  刑事第二庭    法  官  翁世容
以上正本證明與原本無異。
如不服本判決應於收受本判決送達後十日內向本院提出上訴書狀，
其未敘述上訴理由者，並得於提起上訴後十日內向本院補提理由
書狀（均須按他造當事人之人數附繕本）「切勿逕送上級法院」
中    華    民    國    98    年    11   月     9     日
                                書記官  賀燕花
附錄：
刑法第266條
在公共場所或公眾得出入之場所賭博財物者，處1 千元以下罰金
。但以供人暫時娛樂之物為賭者，不在此限。
當場賭博之器具與在賭檯或兌換籌碼處之財物，不問屬於犯人與
否，沒收之。


司法院資訊處製作；財團法人民間司法改革基金會備份。
